臺灣高等法院花蓮分院交通事件裁定　　94年度交抗字第31號
抗　告　人　交通部公路總局台北區監理所花蓮監理站
法定代理人　吳秋煌
受 處分 人　甲○○
上抗告人因受處分人違反道路交通管理處罰條例案件，不服臺灣
花蓮地方法院中華民國94年10月14日94年度交聲第75號所為裁定
（原處分案號：交通部公路總局台北區監理所花蓮站花監違字第
裁44-P00000000號），提起抗告，本院裁定如下：
    主  文
原裁定及原處分均撤銷。
    理  由
一、受處分人於原法院異議意旨略以：（一）本件事實係道路交
    通管理處罰條例第56條第 1項第11款之「在道路收費停車處
    所停車，不依規定繳費」之違規行為，此種違規與同條例第
    7條之2第1項第3款「違規停車而駕駛人不在場」不同，自不
    得依該規定逕行舉發。（二）其未曾收受舉發違反道路交通
    管理事件通知單（以下稱違規通知單），無從知悉有交通違
    規情事。（三）其並非故意不繳費，亦無曾停車於該處之記
    憶，原處分機關未予到案陳述意見之機會即遽以裁處，顯有
    未當，為此依法提出異議等語。
二、原法院以：依道路交通管理處罰條例第9條第1項、第89條規
    定，處罰機關於裁決前應給予違規行為人陳述之機會，及送
    達準用刑事訴訟法之規定。本件違規通知單並未依刑事訴訟
    法準用民事訴訟法規定，寄存於送達地之自治或警察機關，
    而僅暫保管於送達機關（當地郵局），且無證據證明送達人
    有作送達通知書黏貼於受處分人門首或置於信箱，難謂已完
    成寄存送達程序而合法送達。是受處分人自無從於裁決前對
    上開交通違規行為作答辯或陳述意見，原處分機關逕行裁決
    ，剝奪受處分人於裁決前陳述意見之機會，與首揭規定即有
    不符等情，因而將原處分撤銷。
三、抗告意旨略以：（一）道路交通管理事件統一裁罰基準及處
    理細則第 5條規定，「處理違反道路交通管理事件，有關文
    書送達之程序，依行政程序法之規定」；又依行政程序法第
    74條規定，「由郵政機關為送達者，得將文書寄存於送達地
    之郵政機關。寄存機關自收受寄存文書之日起，應保存三個
    月」；原舉發機關依此辦理寄存送達，當無違誤。另道路交
    通管理處罰條例第89條係規定，「有關法院受理有關交通事
    項，準用民事訴訟法之規定」，非屬規範舉發交通違規單通
    知聯送達程序之規定。（二）況依道路交通管理處罰條例第
    16第1項第1款及道路交通安全規則第23條第 1項規定，汽車
    所有人名稱、地址等如有變更，均應向公路監理機關辦理登
    記，如不依規定申報登記者，處汽車所有人900元以上 1800
    元以下罰鍰。上開條文意在確保公路監理機關對車輛動態之
    掌握，倘謂警察機關有查明車主戶籍資料異動之義務，不啻
    與保障車輛所有人及公眾權益之目的相左，亦與道路交通管
    理處罰條例第16第 1項之規定相違。上開規定既已課以汽車
    所有人辦理異動登記之義務，則舉發機關自得信賴該項登記
    之正確性，而非反課以舉發機關查明車主戶籍之義務；否則
    將大量增加行政機關之業務而無從妥為處理其他事務，亦有
    查詢人民之戶籍、年籍資料而侵犯人民之隱私權等語。
四、經查：
（一）按道路交通管理處罰條例第92條第 3項規定：「本條例之
      罰鍰基準、舉發、罰鍰繳納、向處罰機關陳述意見或裁決
      之處理程序、易處吊扣汽車牌照或駕駛執照基準及繳納機
      構等事項之處理細則，由交通部會同內政部定之」；又依
      上開法條所定之「違反道路交通管理事件統一裁罰基準及
      處理細則」第5條、第11條第 1項第3款、第40條分別規定
      ：「處理違反道路交通管理事件，有關文書送達之程序，
      依行政程序法之規定」、「逕行舉發者，應按已查明之資
      料填註車牌號碼、車輛種類、車主姓名或地址，並於通知
      單上方空白處加註逕行舉發之文字後，由舉發機關送達被
      通知人」、「違反本條例行為之處罰，處罰機關於裁決前
      ，應給予違規行為人陳述之機會；違規行為人陳述時，得
      交付違反道路交通管理事件陳述單，請其自行填明或由處
      罰機關指定人員代為填寫，並由陳述人簽章後處理之」。
      是原裁定認原處分機關裁決前，應將違規通知單合法送達
      受處分人，固屬確論；惟將法院受理交通事件準用刑事訴
      訟法規定（道路交通管理處罰條例第89條），誤認適用於
      舉發機關送達違規通知單之程序，則有未當。抗告人以此
      為由指摘原裁定，為有理由，應將原裁定予以撤銷。
（二）再按行政程序法第74條第1項、第2項規定：「送達，不能
      依前二條規定為之者，得將文書寄存送達地之地方自治或
      警察機關，並作送達通知書兩份，一份黏貼於應受送達人
      住居所、事務所、營業所或其就業處所門首，另一份交由
      鄰居轉交或置於該送達處所信箱或其他適當位置，以為送
      達。前項情形，由郵政機關為送達者，得將文書寄存於送
      達地之郵政機關」。本件違規通知單係由原舉發機關即花
      蓮縣警察局交通隊於92年10月8日以第0000000號大宗普通
      掛號交寄花蓮郵局，經郵遞當時受處分人設於花蓮縣吉安
      鄉○○村○○○街12號 5樓之戶籍地址後，因未獲會晤應
      受送達人本人，亦無法將送達文書交予有辨別事理能力之
      同居人、受雇人，而寄存於吉安仁里郵局等情，固有中華
      郵政股份有限公司花蓮郵局函轉之送達證書 1紙附卷可稽
      （見原審卷第15頁）。惟觀之上開送達證書，並未加註示
      明曾作送達人業已另行製作通知書2份，1份黏貼於應受送
      達人住居所門首，另 1份置於該送達處所信箱或其他適當
      位置，俾便應受送達人知悉寄存之事實。是尚難認本件違
      規通知單，確已合法送達受處分人。本件既無法確認原處
      分機關於裁決前，舉發機關已將違規通知單合法送達受處
      分人，而給予受處分人陳述之機會；其逕行裁決，即與「
      違反道路交通管理事件統一裁罰基準及處理細則」第40條
      之規定不符，原處分自亦應予以撤銷。
（三）另受處分人異議意旨所指：「在道路收費停車處所停車，
      不依規定繳費」之違規行為，與道路交通管理處罰條例第
      7條之2第1項第3款「違規停車而駕駛人不在場」不同，不
      得依該規定逕行舉發一節。查依本件違規時之道路交通管
      理處罰條例第56條即係關於「違規停車」之處罰，而該法
      條第 1項第11款已規定：「汽車駕駛人停車時有左列情形
      之一者，處新台幣6百元以上1千2百元以下罰鍰：．．．
      十一、在道路收費停車處所停車，不依規定繳費者」；是
      在道路收費停車處所停車，不依規定繳費，即屬「違規停
      車」，如駕駛人不在場時，依同條例第7條之2第1項第3款
      規定，自得對汽車所有人逕行舉發處罰。至抗告意旨（二
      ）所指情形，與本件之判斷不生任何影響，均併予敘明。
據上論斷，應依道路交通管理處罰條例第89條、道路交通事件處
理辦法第26條、第20條、刑事訴訟法第413條，裁定如主文。
中　　華　　民　　國　　94　　年　　11　　月　　24　　日
                        審判長法  官  吳鴻章
                              法  官  王紋瑩
                              法  官  林德盛
以上正本証明與原本無異。
本件不得再抗告。
                              書記官　劉夢蕾
中　　華　　民　　國　　94　　年　　11　　月　　24　　日
